臺灣高等法院民事裁定
111年度抗字第954號
抗  告  人  黃陳秀香
            黃正淦  


上列抗告人因與相對人潘方仁間更名登記事件，對於中華民國
111年6月22日臺灣桃園地方法院111年度訴字第680號所為裁定提
起抗告，本院裁定如下： 
    主  文
原裁定廢棄。
    理  由
一、相對人聲請意旨略以：伊與林新雄、林宏修（下稱林新雄等
    2人）共同出資購買桃園市○○區○○段000地號及同段830地號
    土地（下稱系爭土地）等共625筆土地，成立公同共有關係
    ，於民國（下同）80年5月21日與抗告人之被繼承人黃福助
    簽訂土地登記協議書，約定將系爭土地借名登記為黃福助所
    有（下稱系爭契約）。黃福助嗣於109年9月9日死亡，系爭
    契約關係因而消滅，抗告人繼承取得系爭土地所有權，則相
    對人即得依民法第179條規定，請求抗告人將系爭土地所有
    權更名登記為相對人及林新雄等2人公同共有。惟因林新雄
    等2人所在不明，爰依民事訴訟法第56條之1第3項本文規定
    ，聲請裁定追加林新雄等2人為原告等語。原裁定乃依其聲
    請，命林新雄等2人應於裁定送達後30日內追加為原告。
二、抗告意旨略以：相對人未釋明其如何與林新雄等2人就系爭
    土地成立公同共有關係，且相對人於另案起訴請求抗告人移
    轉土地所有權登記事件中，主張伊就系爭土地應有部分為
　　84%，林新雄等2人應有部分為16%。林新雄等2人居住國外，
    並非所在不明。相對人聲請追加林新雄等2人，於法不合。
    爰提起本件抗告，求予廢棄原裁定等語。
三、按依法律規定、習慣或法律行為，成一公同關係之數人，基
    於其公同關係，而共有一物者，為公同共有人，民法第827
    條第1項定有明文。該項規定於所有權以外之財產權，由數
    人共有或公同共有者準用之，亦為民法第831條所明定。次
    按訴訟標的對於數人必須合一確定而應共同起訴，未共同起
    訴之人須所在不明，原告方得聲請命為追加，此觀民事訴訟
    法第56條之1第3項本文規定即明。經查相對人主張其與林新
    雄等2人共同與黃福助訂立系爭契約，並將系爭土地登記為
    黃福助所有，固據其提出系爭契約與土地登記謄本影本為憑
    （見原法院卷一第11至48頁）。惟相對人並未陳明其依何法
    律規定、習慣或法律行為，與林新雄等2人就系爭契約之權
    利公同共有，則本件訴訟標的對於相對人與林新雄等2人是
    否必須合一確定而應共同起訴，即屬不明。次查系爭契約業
    已載明林新雄等2人之地址為印尼雅加達市○○○○○街○段00號
    ，相對人復於111年6月6日向原法院陳報林新雄等2人之地址
    為該址（見原法院卷第16、113頁），則林新雄等2人是否所
    在不明，即有調查必要。原法院未經闡明及調查，即依民事
    訴訟法第56條之1第3項本文規定，裁定准許相對人之聲請，
    於法尚有未合。抗告意旨指摘原裁定不當，聲明廢棄，為有
    理由。爰由本院將原裁定廢棄，發回原法院續就本件訴訟為
    適法處理。
四、據上論結，本件抗告為有理由，爰裁定如主文。　　
中　　華　　民　　國　　111 　年　　8 　　月　　19　　日
                  民事第二庭    
                      審判長法  官  陳容正
                            法  官  劉素如
                            法  官  邱  琦
正本係照原本作成。
不得再抗告。
中　　華　　民　　國　　111 　年　　8 　　月　　19　　日
　　　　　　　　　　　　　  書記官  廖月女